臺灣新北地方法院民事判決　　　　　　109年度簡上字第313號
上　訴　人　陳垂玲　

訴訟代理人　胡賢文　


被 上 訴人　蔡俊雄　

上列當事人間請求侵權行為損害賠償事件，上訴人對於中華民國
109 年6 月29日本院三重簡易庭109 年度重簡字第193 號第一審
判決提起上訴，經本院於年110 月10日19月言詞辯論終結，判決
如下：
    主  文
上訴駁回。
第二審訴訟費用由上訴人負擔。
    事實及理由
一、被上訴人主張：被上訴人於民國108 年7 月28日晚上9 時40
    分許，騎乘車牌號碼000-0000號大型重型機車（下稱系爭機
    車），沿新北市五股區四維路往中興路方向行駛於內側車道
    ，行經四維路171 巷與四維路口前（下稱系爭路口），適上
    訴人騎乘車牌號碼000-000 號普通重型機車，在劃有分向限
    制線之路段違規迴車，被上訴人因閃避不及而與上訴人騎乘
    之機車發生碰撞（下稱系爭交通事故）。系爭車禍造成系爭
    機車毀損，被上訴人支付修車費新臺幣（下同）1 萬2,030
    元（含工資2,000 元、零件費1 萬30元，零件扣除折舊後金
    額3,199 元），及交易價值損失2 萬元。因此依侵權行為損
    害賠償法律關係提起本件訴訟，請求上訴人給付2 萬5,199
    元，及自起訴狀繕本送達翌日起至清償日止，按年息5%計算
    之利息等語（被上訴人於原審請求逾上開2 萬5,199 元部分
    ，業經原審判決駁回，未據聲明不服，非本院審理範圍，茲
    不贅述）。並答辯聲明：上訴駁回。
二、上訴人則以：系爭車禍係因被上訴人從左後方超越大型公車
    未保持行車距離，而撞向早已停於機車格內之上訴人。又系
    爭車禍發生時，被上訴人並無大型重型機車駕照，且當晚天
    候晴，視線狀況佳，被上訴人未看清前後方有無不良車況，
    上訴人停在機車格內亦有注意對向車道來車。再者，系爭路
    口未設有機車待轉、禁止左轉或迴轉之交通管制標誌等語，
    資為抗辯。上訴聲明：㈠原判決不利於上訴人部分廢棄。㈡
    前開廢棄部分，被上訴人於第一審之訴駁回。
三、本院之判斷：
    被上訴人主張系爭車禍係因上訴人騎乘機車跨越分向限制線
    違規迴車之過失所造成，上訴人應負損害賠償責任等語，為
    上訴人所否認，並以前詞置辯。茲就本件爭點分述如下：
㈠、按汽車在同向二車道以上之道路（車道數計算，不含車種專
    用車道、機車優先道及慢車道），除應依標誌或標線之指示
    行駛外，變換車道時，應讓直行車先行，並注意安全距離；
    在設有禁止迴車標誌或劃有分向限制線，禁止超車線、禁止
    變換車道線之路段，不得迴車；汽車迴車前，應暫停並顯示
    左轉燈光或手勢，看清無來往車輛，並注意行人通過，始得
    迴轉，道路交通安全規則第98條第1 項第6 款、第106 條第
    2 款、第5 款分別定有明文。又分向限制線，用以劃分路面
    成雙向車道，禁止車輛跨越行駛，並不得迴轉，道路交通標
    誌標線號誌設置規則第165 條第1 項亦定有明文。此為汽車
    駕駛人應盡之注意義務。
㈡、經查，上訴人於警詢時所陳稱：我從四維路161 號店裡騎乘
    普重機K7N -786號出來，於路旁欲往左迴轉往我家裡（蘆洲
    ）方向，我先往前到接近紅綠燈下，後從最外側路旁切入準
    備要迴轉，於內側車道與第二當事人（即被上訴人）發生碰
    撞，我於切換車道時有看到他，但因他離我稍有距離，我認
    為他有看到我，後來我有看到他快撞到我了，我打算閃避他
    ，後來左後車尾與他發生碰撞等語；上訴人於警詢時陳稱：
    我騎乘大型機車LAH-1095號從蘆洲中山二路直行往四維路方
    向，我於車道內側直行行經四維路與四維路118 巷（應為17
    1 巷）路口前，於157 號前第二當事人（即上訴人）騎乘普
    重機車K7N-786 號自路旁最外側駛出，因外側車道有公車行
    經擋住視線，我並沒有看到，後來她自外側橫越車道至內側
    ，不知道是不是要迴轉，我看到他時煞車不及，因而肇事等
    語，此有道路交通事故調查紀錄表附卷可稽（本院卷第91頁
    、第95頁）；次查，上訴人於21時40分27秒至33秒時，停等
    於四維路外側車道路邊，該期間陸續有車輛經過上訴人通過
    路口，此時路口號誌應為綠燈；21時40分34秒上訴人自外側
    車道路邊騎出，進入左側之路口機車停等區；21時40分38秒
    另部直行機車自上訴人左側通過後，上訴人即急速自路口機
    車停等區邊緣往四維路對向車車道方向行駛，21時40分39秒
    與直行行駛於四維路內側車道之被上訴人發生碰撞等情，業
    經本院勘驗事故發生時之路口監視錄影光碟，並製作勘驗筆
    錄及光碟畫面截圖附卷足憑（本院卷第160 至162 頁、第16
    7 至177 頁）；本件事故地點為劃有雙黃實線即分向限制線
    之禁止迴轉路段，亦有道路交通事故現場圖及現場監視錄影
    光碟畫面截圖附卷可佐（本院卷第183 頁、第173 頁）。基
    上可知，上訴人騎乘機車停等於劃有分向限制線之四維路外
    側車道路邊，於路口綠燈時自四維路外側車道路邊起駛後，
    欲違規迴車至對向車道，而變換車道至內側車道前方機車停
    等區時，因未注意讓於內側車道直行前來之被上訴人所騎乘
    大型重型機車先行，致被上訴人閃煞不及，碰撞上訴人之機
    車左後方。再查，案發當時天候晴朗，夜間有照明，柏油路
    面乾燥、無缺陷、亦無障礙物，視距良好等情，有交通事故
    調查報告表㈠附卷可參（本院卷第85頁）。準此，上訴人依
    當時主觀意識認知及客觀行車環境，並無使其不能注意遵循
    上開道路交通安全規則之特殊情事，然上訴人於應注意、能
    注意情況下，疏未注意遵守上開道路交通安全規則之規定，
    足證上訴人就本件交通事故之發生顯有過失無訛。又參以系
    爭交通事故業經新北市政府車輛行車事故鑑定會鑑定結果，
    亦認定上訴人無照駕駛普通重型機車，於劃有分向限制線之
    路段，路邊起駛迴轉未看清有無來往車輛，為肇事原因；被
    上訴人駕駛大型重型機車，無肇事因素。惟領有普通重型機
    車駕駛大重型機車有違規定等語，有鑑定意見書在卷可佐（
    本院卷第32頁）。足認上訴人有違反道路交通安全規則及道
    路交通標誌標線號誌設置規則前揭規定之過失，並與系爭機
    車之受損具相當因果關係，被上訴人主張上訴人應負侵權行
    為損害賠償責任，核屬有據。
㈢、至上訴人辯稱：系爭交通事故發生當時被上訴人從左後方超
    越大型公車，未注意車前狀況、未保持行車安全距離、而撞
    向已停於機車格之上訴人，且被上訴人無大型重型機車駕照
    ，被上訴人就系爭交通事故之發生同有過失等語。惟查，被
    上訴人事發當時係騎乘大型重型機車，而按道路交通安全規
    則第99條之1 規定，大型重型機車，比照小型汽車適用其行
    駛。事發當時公車停於四維路外側車道之路邊站牌，而被上
    訴人騎駛於內側車道一路直行，並無未保持行車安全距離之
    情，且上訴人係停等於外側車道路邊，於路口號誌為綠燈時
    ，外側車道機車通過其身旁後，突然起駛至內側車道與被上
    人碰撞等情，亦經本院勘驗事發路口監視錄影光碟如上。又
    審以上訴人自外側車道路邊起駛至於內側車道與被上訴人發
    生碰撞，僅有1 秒時間，被上訴人實無從防範上訴人於路口
    綠燈時會有突然迴轉至對向車道之行為。因此，上訴人抗辯
    被上訴人未保持安全距離而碰撞早已停於路口機車停車格之
    上訴人等語，實屬無據，不足憑採。再者，被上訴人未領有
    大型重型機車駕駛執照而騎乘大型重型機車，固應受行政法
    規處罰。惟系爭交通事故之發生，係因上訴人違規變換車道
    及迴轉所肇致，則縱被上訴人執有大型重型機車駕照，亦無
    法預測及避免此事故之發生。此外，上訴人並未舉證證明被
    上訴人對於大型重型機車之煞車操作或騎駛行為有所疏失因
    而導致系爭交通事故發生。因此，被上訴人未領有大型重型
    機車駕照與系爭交通事故之發生並無相當因果關係存在。上
    訴人抗辯被上訴人就系爭交通事故之發生應同負過失責任，
    洵屬無據。
㈣、按不法毀損他人之物者，被害人得請求賠償其物因毀損所減
    少之價額，民法第196 條定有明文。又負損害賠償責任者，
    除法律另有規定或契約另有訂定外，應回復他方損害發生前
    之原狀，前項情形，債權人得請求支付回復原狀所必要之費
    用，以代回復原狀，民法第213 條第1 項、第3 項亦有明定
    。次按依民法第196 條請求賠償物被毀損所減少之價額，得
    以修復費用為估定之標準，但以必要者為限（例如：修理材
    料以新品換舊品，應予折舊) 。又損害賠償之目的在於填補
    所生之損害，其應回復者，係損害事故發生前之應有狀態，
    自應將事故發生後之變動狀況悉數考量在內。故於物被毀損
    時，被害人除得請求修補或賠償修復費用，以填補技術性貶
    值之損失而回復物之物理性原狀外，就其物因毀損所減少之
    交易價值，亦得請求賠償，以填補交易性貶值之損失而回復
    物之價值性原狀（最高法院104 年台上字第2391號判決意旨
    亦可參照）。上訴人因系爭交通事故而支付系爭機車之修理
    費用1 萬2,030 元，其中工資部分為2,000 元，零件部分為
    1 萬30元等情，業據其提出松永大重輕機車業行估價單1 紙
    為證。零件部分考量自系爭機車至108 年7 月28日受損時，
    已使用1 年6 月餘，依據「營利事業所得稅結算申報查核准
    則」第95條第8 項，及依行政院所頒「固定資產耐用年數表
    」，「固定資產折舊率表」之規定計算零件折舊金額為6,83
    1 元。是系爭機車零件修繕費用扣除折舊後之費用為3,199
    元，加計無須折舊之工資2,000 元，被上訴人就系爭機車請
    求上訴人賠償之必要修繕費用為5,199 元（3,199 元+2,000
    元=5,199元）。另系爭機車如沒有車損之價值為18萬元，有
    車損修復後之價值為16萬元，此有台北市機車商業同業公會
    109 年5 月11日北市機會發總字第089 號函所附鑑定報告及
    本院109 年6 月18日公務電話紀錄附卷足按（原審卷第127
    頁、第149 頁）。是系爭機車因系爭交通事故造成交易價值
    減損2 萬元以節，足堪認定。綜上，被上訴得請求上訴人賠
    償之損害數額為2 萬5,199 元（計算式：修繕費用5,199 元
    + 交易價值減損2 萬元）。
五、被上訴人依侵權行為之法律關係，請求上訴人給付2 萬5,19
    9 元，及自起訴狀繕本送達之翌日即108 年12月12日起至清
    償日止，按年息5%計算之利息，自屬正當，應予准許。從而
    原審就此部分為上訴人敗訴之判決，並無不合。上訴論旨指
    摘原判決不當，求予廢棄改判，為無理由，應駁回上訴。
六、本件事證已臻明確，兩造其餘之攻擊或防禦方法及所用之證
    據，經本院斟酌後，認為均不足以影響本判決之結果，爰不
    逐一論列，附此敘明。
七、據上論結，本件上訴為無理由，因此判決如主文。
中    華    民    國  110     年    11    月    2     日
以上正本係照原本作成。
本判決不得上訴。
                  民事第七庭    審判長法  官  陳映如
                                      法  官  莊哲誠
                                      法  官  王婉如
中    華    民    國  110     年    11    月    2     日
                                      書記官  鄔琬誼